臺灣桃園地方法院民事裁定
110年度消債更字第348號
聲  請  人
即  債務人  葉佩娟  

代  理  人  朱陳筠律師(法扶律師)
上列聲請人因消費者債務清理條例事件，聲請更生，本院裁定如
下：
    主  文
債務人葉佩娟自民國110 年12月24日下午5 時起開始更生程序。
命司法事務官進行本件更生程序。
    理  由
一、按債務人不能清償債務或有不能清償之虞者，得依本條例所
    定更生或清算程序，清理其債務；債務人無擔保或無優先權
    之本金及利息債務總額未逾新臺幣（下同）1,200 萬元者，
    於法院裁定開始清算程序或宣告破產前，得向法院聲請更生
    ；債務人對於金融機構負債務者，在聲請更生或清算前，應
    向最大債權金融機構請求協商債務清償方案，或向其住、居
    所地之法院或鄉、鎮、市、區調解委員會聲請債務清理之調
    解，消費者債務清理條例（下稱消債條例）第3條、第42條
    第1項、第151條第1 項定有明文。次按法院開始更生程序之
    裁定，應載明其年、月、日、時，並即時發生效力；法院裁
    定開始更生或清算程序後，得命司法事務官進行更生或清算
    程序；必要時，得選任律師、會計師或其他適當之自然人或
    法人一人為監督人或管理人，消債條例第45條第1 項、第16
    條第1項分別定有明文。
二、聲請意旨略以：聲請人前積欠金融機構債務無法清償，於11
    0年4月9日聲請消費者債務清理法院前置調解，嗣經司法事
    務官於110年7月28日開立調解不成立證明書。又聲請人主張
    無擔保或無優先權之債務總額為3,906,669元，且未經法院
    裁定開始清算程序或宣告破產，爰聲請裁定准予更生等語。
三、經查：
（一）關於前置協商之要件：聲請人前於110年4月9日向本院聲
      請消費者債務清理之調解，因無力清償債務以致調解不成
      立等情，有本院調解不成立證明書及財團法人金融聯合徵
      信中心查詢當事人綜合信用報告回覆書等件附卷可按（見
      本院110年度司消債調字第182號卷17至22頁、118頁，下
      稱調解卷），並經本院調取前開調解卷宗核閱屬實。
（二）關於聲請人之債務總額：聲請人雖陳報其無擔保或無優先
      權債務總額為3,906,669元（調解卷5頁），然依債權人之
      陳報（調解卷65至78頁、85至92頁、116 頁），實為6,89
      4,876 元（計算式：7,636 元＋1,394,353 元＋292,616 元
      ＋892,787 元＋2,022,081 元＋166,659 元＋812,178 元＋374
      ,944 元＋86,401元＋326,978 元＋102,101 元＋416,142 元＝
      6,894,876 元），本院認應以該金額為其債務總額。　　
      　
（三）關於聲請人之財產及收入：聲請人名下無財產，有聲請人
      提出之全國財產稅總歸戶財產查詢清單在卷可佐（調解卷
      23頁；本院卷32頁）；就收入部分，聲請人稱現任職於中
      壢家樂福彩券行，每月薪資約26,000元，核與聲請人提出
      勞工保險被保險人投保資料表、收入證明切結書、在職證
      明及薪資證明書等件大致相符（調解卷23至25頁、27至27
      -1頁；本院卷14、16、32頁），且經本院查無聲請人其他
      收入資料，堪認聲請人所陳應屬實在，本院認以26,000元
      列計其每月收入為適當。
（四）關於聲請人之必要支出：聲請人陳報其每月必要生活費用
      為18,337元，本院審酌桃園市110 年度平均每人每月最低
      生活費、聲請人之經濟及家庭生活狀況等情，認聲請人陳
      報之金額尚屬適當，是聲請人每月必要生活費用應以18,3
      37元列計。
（五）聲請人現每月所得收入約為26,000元，扣除其必要支出18
      ,337元後，剩餘7,663 元（計算式：26,000元－18,337元＝
      7,663 元）。而聲請人現年45歲（65年次），距勞工強制
      退休年齡（65歲），雖尚有20年，惟衡諸目前經濟狀況及
      聲請人日後年紀將逐漸老邁，工作能力亦將遞減等情事，
      及聲請人積欠債務之利息或違約金仍在增加中，且聲請人
      尚有多筆有擔保債務，其負擔金額非輕等情況，堪認聲請
      人之收入及財產狀況，有藉助更生制度調整其與債權人間
      權利義務關係之必要，自應許聲請人得藉由更生程序清理
      債務。
四、綜上所述，聲請人係消費者，已達不能清償債務之程度，經
    消費者債務清理調解不成立，復查無消債條例第6條第3 項
    、第8條或第46條各款所定應駁回更生聲請之事由。從而，
    本件聲請於法有據，應予准許，並依同條例第16條第1 項規
    定，命司法事務官進行更生程序。
五、本院裁定准許開始更生程序，俾使聲請人得以重建經濟生活
    ，惟本裁定不生免責效力，須聲請人於更生程序中與債權人
    協定更生方案，並持續履行，始能依消債條例第73條免責，
    附此敘明。
中　　華　　民　　國　　110 　年　　12　　月　　24　　日
                  民事第二庭    法　官　林其玄
以上正本係照原本作成。
本件裁定不得抗告。
本裁定業已於110年 12 月 24 日下午5時整公告。
中　　華　　民　　國　　110 　年　　12　　月　　24　　日
                                書記官　謝宛橙